臺灣士林地方法院民事裁定
110年度消債職聲免字第46號
債  務  人  邱志文  


代  理  人  高烊輝律師(法扶律師)
上列債務人聲請免責事件，本院裁定如下：
    主  文
債務人邱志文不免責。
    理  由
一、按法院為終止或終結清算程序之裁定確定後，除別有規定外
    ，應以裁定免除債務人之債務，消費者債務清理條例﹙下稱
    消債條例﹚第132條定有明文。又法院裁定開始清算程序後，
    債務人有薪資、執行業務所得或其他固定收入，扣除自己及
    依法應受其扶養者所必要生活費用之數額後仍有餘額，而普
    通債權人之分配總額低於債務人聲請清算前二年間，可處分
    所得扣除自己及依法應受其扶養者所必要生活費用之數額者
    ，法院應為不免責之裁定，但債務人證明經普通債權人全體
    同意者，不在此限，復為消債條例第133條所明定。另債務
    人有下列各款情形之一者，法院應為不免責之裁定，但債務
    人證明經普通債權人全體同意者，不在此限：一、於七年內
    曾依破產法或本條例規定受免責；二、故意隱匿、毀損應屬
    清算財團之財產，或為其他不利於債權人之處分，致債權人
    受有損害；三、捏造債務或承認不真實之債務；四、聲請清
    算前二年內，因消費奢侈商品或服務、賭博或其他投機行為
    ，所負債務之總額逾聲請清算時無擔保及無優先權債務之半
    數，而生開始清算之原因；五、於清算聲請前一年內，已有
    清算之原因，而隱瞞其事實，使他人與之為交易致生損害；
    六、明知已有清算原因之事實，非基於本人之義務，而以特
    別利於債權人中之一人或數人為目的，提供擔保或消滅債務
    ；七、隱匿、毀棄、偽造或變造帳簿或其他會計文件之全部
    或一部，致其財產之狀況不真確；八、故意於財產及收入狀
    況說明書為不實之記載，或有其他故意違反本條例所定義務
    之行為，致債權人受有損害，或重大延滯程序，亦為消債條
    例第134 條所明定。
二、經查：本件債務人前於民國108年10月30日向本院聲請消費
    者債務調解，於調解不成立聲請更生，經本院以109年度消
    債更字第34號裁定於109年10月28日17時起開始更生程序，
    因債務人之無擔保及無優先權債務總額已逾新臺幣（下同）
    1,200萬元，核屬消債條例第63條第1項第5款所列法院應不
    認可更生方案之事由，經本院以110年度消債清字第47號裁
    定債務人所提更生方案不予認可，並自110年7月13日17時起
    開始清算程序，並同時終止清算程序等情，業經本院依職權
    調取上開卷宗核閱屬實。經本院函詢各債權人陳述意見，除
    債權人長鑫資產管理股份有限公司、萬榮行銷股份有限公司
    及金陽信資產管理股份有限公司未具狀；債權人花旗(台灣)
    商業銀行股份有限公司具狀未表示意見外，其餘債權人均具
    狀表示不同意債務人免責。
三、消債條例第133條部分：
  ㈠按消債條例第133條本文係規定法院裁定開始清算程序「後」
    ，債務人有薪資、執行業務所得或其他固定收入之情形。觀
    諸該條之立法目的在避免債務人濫用清算程序以獲免責，並
    敦促有清償能力者，利用薪資等固定收入清償債務而受免責
    ，以保障債權人可受最低清償，可知立法者之用意非以特定
    時點認定債務人有無固定收入，而當係賦予法院於裁定免責
    前，綜合考量債務人自裁定開始清算程序時起至免責裁定前
    ，有無薪資、執行業務所得或其他固定收入情形，以判斷債
    務人有無清償能力，及有無濫用清算程序之情節，而決定應
    否為債務人不免責之裁定。是於法院裁定開始清算程序後至
    裁定免責與否前之期間，債務人有固定收入，而於裁定開始
    清算程序時，或為免責、不免責裁定時，暫時性地無固定收
    入之情形，應認債務人仍有以固定收入清償達消債條例第14
    1條所定數額之債務而受免責之可能，法院應進行消債條例
    第133 條是否為不免責裁定之審查，以貫徹消債條例妥適調
    整債務人與債權人及其他利害關係人之權利義務關係之立法
    目的（高等法院暨所屬法院98年法律座談會民事類提案第39
    號研討結果）。
  ㈡查債務人居住於臺北市士林區，現年57歲，自陳現於士林夜
    市擺設可麗餅攤未，平均每月營業額為5萬元，扣除成本租
    金22,000元、原物料8,000元後，每月收入淨值為2萬元(見
    本院卷第54頁陳述意見狀)。而債務人陳報每月生活支出為1
    6,050元(見附表D欄)，是本件債務人於裁定開始清算程序後
    有收入，且扣除必要生活費用後尚有餘額（計算式：00000-
    00000=3950元）。再查聲請人聲請前2年期間為106年10月30
    日至108年10月29日，其於該期間可處分所得合計480,000 
    元(見附表C欄)，有債務人所提收入證明切結書、現金帳、
    銷貨憑單、送貨單在卷可佐(見108年度司消債調字第471號
    卷第32頁、109年度消債更字第34號卷第110至135頁)。本院
    審酌債務人居住於臺北市士林區，考量債務人負債之現況，
    基於社會經濟活動之互賴及誠信，該日常生活所需費用，自
    應節制開支，不得有超越一般人最低生活標準之享受，否則
    反失衡平，參酌106、107、108年度臺北市最低生活費用分
    別為每人每月15,544元、16,157元、16,580元，認債務人陳
    報其聲請清算前2年間及本院裁定清算後每月消費性必要支
    出低於上述最低生活費用數額1.2倍，要無不當。是其聲請
    前2年間必要生活費為385,200元(見附表D欄)，聲請前2年可
    處分所得扣除必要生活費用後，餘額為94,800元。其普通債
    權人之分配總額為0元(見附表B欄)低於該餘額，應各繼續清
    償至消債條例第141條所定各債權人最低應受分配額之數額
    即94,800元(見附表F欄)。又債務人並未證明經普通債權人
    全體同意免責，依消債條例第133條規定，應為債務人不免
    責之裁定。
四、消債條例第134條部分：
    除債權人長鑫資產管理股份有限公司、萬榮行銷股份有限公
　　司及金陽信資產管理股份有限公司、富邦資產管理股份有限
    公司及明台產物保險股份有限公司外，其餘債權人雖具狀或
    到庭主張債務人有消債條例第134條等各款不免責事由，惟
    未提出任何證據以為證明，而本院依職權調查結果亦無此部
    分事證可資證明，實難遽採。
五、從而，本院審酌債務人收入及支出狀況，與其積欠債務之內
    容、原因，認債務人並無消債條例第134條各款事由存在，
    然確有消債條例第133條所定情事，且未經普通債權人全體
    同意其免責。揆之首揭規定及說明，仍應為不免責之裁定。
六、爰裁定如主文。
中　　華　　民　　國　　110 　年　　12　　月　　2 　　日
                          民事第二庭  
　　　　　　　　　　　　　　  法  官  辜  漢  忠  
以上正本係照原本作成。
如對本裁定抗告，應於裁定送達後10日內向本院提出抗告狀，並
繳納抗告費新臺幣1,000 元。
中　　華　　民　　國　　110 　年　　12　　月　　2 　　日
                              書記官  潘  盈  筠